【裁判字號】    89,訴,16
【裁判日期】    890314
【裁判案由】    偽造貨幣
【裁判全文】
臺灣士林地方法院刑事判決                            八十九年度訴字第一六號
    公  訴  人  臺灣士林地方法院檢察署檢察官
    被      告  丙○○
    指定辯護人  本院公設辯護人  林龍輝
右列被告因偽造貨幣案件，經檢察官提起公訴 (八十八年度偵字第一一三三九號)，
本院判決如左：
    主  文
丙○○連續行使偽造之紙幣，累犯，處有期徒刑壹年柒月，扣案之偽造仟元紙幣四十
六張、伍佰元紙幣十二張均沒收。
    事  實
一、丙○○曾於八十五年違反麻醉藥品管理條例，經臺灣台北地方法院判處有期徒刑
    四月，於八十六年四月十一日執行易科罰金完畢，猶不能悔改，竟於八十八年十
    月中旬，在台北市士林區社子某不詳泡沫紅茶店，意圖供行使之用，以新台幣（
    下同）二萬元之代價，向乙○○兌換偽造之仟元及伍佰元紙幣共六萬元，翌日起
    ，丙○○即基於概括之犯意，多次搭乘計程車，持上開偽造之紙幣交付計程車司
    機，支付車資，使不知情之司機誤為真幣，予以收受，丙○○以此法使用偽鈔，
    共計八千元。嗣於同年十月二十九日晚間六時許，在台北縣汐止市○○路○段二
    二八巷三十一弄三十五號居所樓下，因另案通緝，為警查獲，丙○○於犯罪未經
    發覺前，自首上情，自其身上主動交出偽鈔二千元，並帶同警員至伊上開居所內
    ，從伊臥房內西裝外套口袋內取出仟元偽鈔四十四張、伍佰元偽鈔十二張，合計
    五萬二千元。丙○○並願接受裁判。
二、案經基隆市警察局第二分局移送臺灣士林地方法院檢察署檢察官偵查起訴。
    理  由
一、訊據被告丙○○固坦承自乙○○（即甲○○）收受六萬元偽鈔，惟否認係以二萬
    元兌換該六萬元偽鈔，辯稱：乙○○積欠伊賭債，該六萬元偽鈔乃乙○○所清償
    ，伊與乙○○為好友，乙○○交付上開偽鈔時，以信封包裝，伊收受上開偽鈔時
    ，未加以清點，翌日發現，因不甘損失，故持以行使云云，然查：被告右揭以一
    比三兌換率，持二萬元真鈔向乙○○換得二萬元，伊花用掉其中八千元之犯行，
    業據被告於偵查中供承甚明（見檢察官八十八年十月三十日訊問筆錄），並有偽
    造之仟元偽鈔四十六張、伍佰元偽鈔十二張扣案、及逕行搜索報告書一份可證。
    證人甲○○雖在本院證稱：被告與伊賭博麻將、四色牌、樸克牌、梭哈等，伊積
    欠被告賭債共六萬元，伊原以為被告不會向伊索討，不料被告向伊索討，伊只好
    向女朋友借四萬元湊足，伊坐計程車，在被告家巷口，以信封包裝交予被告，伊
    就離開等語；然核與被告所述渠與甲○○及其他朋友賭樸克牌大老二，及麻將，
    甲○○賭了幾次累積欠被告六萬元，在甲○○家附近交錢云云，二人所述關於甲○○積欠被告賭債六萬元，甲○○以現金交還乙節，雖屬相同，惟關於賭博之類
    型，及關於交錢之地點等重要內容，所述均不相合，無法證實甲○○確因賭博清
    償被告上開六萬元，甲○○之證詞無從據為被告有利之認定。況被告於向警方自
    首後，曾帶同警員至證人甲○○家中搜索，被告自係知悉甲○○住處，倘本件六
    萬元偽鈔係甲○○還被告之賭債，被告於當場收受時，未加以清點，已有違常，
    而如被告所述於翌日發現，又未前往理論，自行認賠，甚而不甘心損失，而持以
    行使，實無法令人置信，因認被告所辯本件六萬元係甲○○還其賭債云云，不足
    採信。被告雖另辯稱：因被警刑求，故於偵查中也未為真實之陳述云云，經本院
    向台灣士林看守所調得被告入所時之健康檢查紀錄表，其上確載明被告胸部紅腫
    ，有該所八十九年二月十九日（八九）士所戒字第七八一號函附卷可稽，應認被
    告確實有在警訊中遭刑求之可能，本院爰不直接採用其警訊筆錄為證據，惟查尚
    無何證據足認被告因受刑求，而在檢察官偵訊時，其心理仍受影響而為不真實之
    陳述，參以被告原向警方自首其行使偽鈔，警方本應無刑求被告之可能，惟比照
    二次警訊筆錄確有被告係向何人換得假鈔乙節前後陳述不同，倘有刑求之事，唯
    一之可能僅在於被告不願供出向何人購得假鈔，至於第一次警訊時被告即坦承以
    三比一之方式兌換偽鈔，與偵查中所述相同，足見其偵查中之陳述為真實，被告
    於審理中所辯，顯不合情理，已如前述，應認係被告事後為規避刑責所為，本件
    事證明確，被告犯行堪以認定。
二、核被告所為，係犯刑法第一百九十六條第一項之罪。被告多次行使偽鈔，時間緊
    接，犯罪構成要件相同，顯係基於概括犯意所為，為連續犯，應論以一罪，並依
    法加重其刑。被告曾於八十五年違反麻醉藥品管理條例，經臺灣台北地方法院判
    處有期徒刑四月，於八十六年四月十一日執行易科罰金完畢，此有台灣高等法院
    檢察署刑案紀錄檢覆表一份在卷可憑，其於五年內再犯有期徒刑以上之本罪，為
    累犯，依法加重其刑。被告因另案受通緝，經警在其上開居所樓下緝獲，被告於
    本件犯罪未經發覺前，向緝獲之員警自首並接受裁判，此有基隆市警察局第二分
    局執行逕行搜索結果報告書所載之內容可稽，應依自首之規定減輕其刑，並先加
    後減。爰審酌被告之素行、犯罪動機、所生危害、及犯後態度等一切情狀，量處
    如主文所示之刑，以示懲警。扣案如主文所示之偽鈔，依法沒收之。
據上論斷，應依刑事訴訟法第二百九十九條第一項前段、刑法第五十六條、第一百九
十六條第一項、第四十七條、第六十二條前段、第二百條，判決如主文。
本案經檢察官李學玨到庭執行職務
中      華      民      國      八十九      年      四      月    十一  日
                                  臺灣士林地方法院刑事第二庭
                                          法  官
右正本證明與原本無異。
如不服本判決，應於判決送達後十日內，向本院提出上訴狀。
                                          書記官
中      華      民      國      八十九      年      四      月    十一  日


司法院資訊處製作；財團法人民間司法改革基金會備份。
